臺灣高雄地方法院刑事判決　　　　　　　　　　　　九十三年度交簡上字第九二號
　　公　訴　人　臺灣高雄地方法院檢察署檢察官
　　上　訴　人
　　即　被　告　乙○○
右列上訴人因過失傷害案件，不服台灣高雄地方法院交通法庭中華民國九十三年三月
十五日九十三年度交簡字第三三四號第一審簡易判決（聲請簡易判決處刑案號：九十
二年度調偵字第九一八號），提起上訴，本院管轄之第二審合議庭判決如左：
    主  文
上訴駁回。
    事  實
一、乙○○前於民國九十年間因重利案件，經臺灣高等法院高雄分院以九十一年度上
    更一字第一一號判處有期徒刑五月確定，於九十二年二月二十日易科罰金執行完
    畢。乙○○考領有普通小型車之駕駛執照，於九十二年一月一日晚間六時五十分
    許，駕駛其所有車牌號碼ＸＩ－七六一二號自用小客車，沿高雄市鼓山區○○○
    ○路（起訴書誤植為美術東路）由東往西方向行駛，行經該路與裕誠路交岔路口
    時，原應注意車輛行經無號誌之交岔路口時，應減速慢行，作隨時停車之準備，
    竟疏未注意，於行經上開無號誌路口時，未減速慢行，作隨時停車之準備，即貿
    然直行通過該路口，適有丙○○騎乘車牌號碼ＺＥＫ－七三八號輕型機車，沿裕
    誠路由南往北方向直行前來，亦疏未注意，行至無號誌交岔路口，同為直行車之
    左方車未暫停讓右方車先行，即貿然通過上開路口，雙方見狀均閃煞不及，乙○
    ○所駕自小客車之前方保險桿擦撞丙○○所騎乘機車之右側車身，致丙○○人車
    倒地，並因之受有臉部擦挫傷、右近端脛骨骨折（聲請簡易判決處刑書漏載「近
    端」二字）之傷害。乙○○駕車肇事後，於犯罪未被發覺前，主動撥打電話報警
    ，並留在現場等候，向到場處理警員表示為肇事者，自首而願接受裁判。
二、案經丙○○訴由臺灣高雄地方法院檢察署檢察官偵查後，聲請簡易判決處刑。
    理  由
一、訊據上訴人即被告乙○○固供承有於右揭時、地駕駛自用小客車，與告訴人丙○
    ○所騎乘之機車發生擦撞，告訴人並因之受傷等情，然矢口否認有何過失傷害之
    犯行，辯稱：當時我看到告訴人的機車時，我的車已經停在停止線上，是告訴人
    強行搶先通過路口，且違規超速，閃煞不及，才會重心不穩撞到我的車子而跌倒
    受傷云云。惟查：
  (一)上開被告所駕自小客車於通過案發地點之無號誌交岔路口時，未減速慢行，作隨
    時停車之準備，即貿然通過，而肇事撞及告訴人所騎乘之機車，並致告訴人受傷
    等情，業據告訴人丙○○於警、偵訊及本院調查及審理中指訴綦詳，並有道路交
    通事故調查表告表暨現場圖及現場照片九張附卷可稽（警卷、九二偵字第一九０
    一五號卷十二頁至十四頁），又告訴人因本件交通事故受有如事實欄所示之傷害
    ，亦有重仁骨科醫院出具之診斷證明書一紙在卷可按。
  (二)被告雖辯稱：我看到告訴人的機車，就馬上踩煞車，我車已停在停止線上，是告
    訴人搶先通過路口，自己來撞我的車云云，惟查本件肇事地點係高雄市鼓山區○
    ○○○路與裕誠路之無號誌交岔路口，且美術東五路與裕誠路之路口同寬，而肇
    事前被告之車行方向係沿美術東五路由東往西方向行駛，告訴人則係沿裕誠路由
    南往北方向行駛，雙方均係直行車等情，業據被告及告訴人供承一致在卷，並有
    道路交通事故調查報告表附卷足憑，是告訴人之左方車依法應暫停讓被告之右方
    車先行。惟觀之卷附道路交通事故調查報告表暨所附現場圖及現場照片所示，兩
    車之撞擊點：係被告自小客車之前方保險桿、告訴人機車之右側車身；兩車撞及
    位置係在交岔路口內近中心處，且肇事後被告所駕自用小客車係停於美術東五路
    西向內側快車道延伸之交岔路口內，左前車角距美術東五路中心線延伸線一點二
    公尺、距裕誠路中心線延伸線三點二公尺，右側煞車痕五點七公尺、左側煞車痕
    二點七公尺；告訴人之機車移動現場，惟裕誠路南向行車路線留有南向北零點三
    公尺之刮地痕，刮地痕距中心線延伸線二點四公尺等情，足徵兩車擦撞時，被告
    所駕之自小客車確已進入交岔路口，並非停在停止線上，應可認定。參以告訴人
    受傷部位係臉部擦挫傷、右近端脛骨骨折，有上開診斷證明書可稽，倘如被告所
    辯：我車已停止，是告訴人自己來撞我等情屬實，衡情撞擊點應為「告訴人機車
    車頭」撞及「被告自小客車左側車身」，始符常理，惟本件撞擊點係被告之自小
    客車前方保險桿撞及告訴人機車右側車身，已如前述，益證被告於進入交岔路口
    前，未減速慢行，使其自小客車處於可隨時停車之狀態，即貿然通過進入交岔路
    口，致閃煞不及，始撞及告訴人之機車甚明，其上開所辯，與事實不符，難以採
    信。
  (三)再參以本件車禍之肇事原因，經送高雄市政府建設局車輛行車事故鑑定委員會鑑
    定及高雄市政府交通局車輛行車事故覆議鑑定委員會覆議鑑定結果，均同此認定
    ，有九十二年九月四日高市車鑑字第０九二０００四六一六號所附鑑定意見書、
    九十二年十二月十五日高市府交三字第０九二００六八五五八號函所附覆議鑑定
    意見書各一份在卷可參，被告駕車確有前述過失，至為灼然。被告另辯稱：質疑
    現場圖繪製相關位置有誤云云，然經本院傳喚現場處理及繪製現場圖警員丁○○
    於本院審理中到庭具結證稱：現場圖係由我依照現場事故之實際狀況所製作，只
    要在交岔路口內發生車禍，雙方車輛均有過失，因為在進入路口前，就應該減速
    ，依相關跡證判斷，被告應是進入路口後看見告訴人機車，才煞車等語明確，核
    與告訴人上開指訴情節及卷附現場相片九張所示情形相符，是被告此部分所辯，
    亦無可採。綜上，審酌二車之行車方向、行進路線、撞擊點、刮痕、停止相關位
    置及告訴人受傷部位等情形觀之，堪認被告行經上開無號誌交岔路口，確有未減
    速慢行，作隨時停車之準備，仍貿然通過之過失無訛。
二、按行經無號誌之交岔路口，應減速慢行，作隨時停車之準備，道路交通安全規則
    第九十三年第一項第三款定有明文。被告考領有駕駛執照，自應遵守上開法律規
    定，並負有注意義務，而依當時天候狀況及被告之智識程度，並無不能注意之情
    事，被告竟疏於注意及此，行經無號誌路口未減速慢行，致告訴人閃煞不及而肇
    致本件車禍，並使告訴人受有如事實欄所示之傷害，其有過失甚明。又告訴人所
    受上開傷勢，與被告之過失行為間，有相當因果關係。至告訴人雖亦有車輛行至
    無號誌交岔路口，同為直行車之左方車未暫停讓右方車先行之過失，惟仍不能解
    免被告之刑責。綜上，本件事證明確，被告前開過失傷害之犯行，應堪認定。
三、核被告所為，係犯刑法第二百八十四條第一項前段之過失傷害罪。被告於肇事後
    主動以電話報警，並留在現場等候，向到現場處理之警員表明其係肇事者，並表
    示願意接受裁判之意，已據告訴人於警詢之現場談話紀錄中陳稱明確，被告上開
    所為合於自首之要件，應依刑法第六十二條前段之規定減輕其刑。又被告前於九
    十年間因重利案件，經臺灣高等法院高雄分院以九十一年度上更一字第一一號判
    處有期徒刑五月確定，於九十二年二月二十日易科罰金執行完畢等情，有臺灣高
    等法院被告全國前案紀錄表在卷可按，其於前案執行完畢後五年內，再犯本件有
    期徒刑以上之罪，為累犯，應依刑法第四十七條之規定加重其刑，並依法先加後
    減之。原審因而依刑法二百八十四條第一項前段、第六十二條前段、第四十七條
    、第四十一條第一項前段、罰金罰鍰提高標準條例第一條前段、第二條，並審酌
    被告駕駛汽車行經無號誌之交岔路口，未減速慢行，作隨時停車之準備，致撞及
    告訴人而肇事，尚未與告訴人達成和解，及告訴人所受傷勢等一切情狀，量處有
    期徒刑二月，併諭知易科罰金之折算標準，其認事用法均無違誤，量刑尚稱妥適
    。被告仍執陳詞否認犯罪，指摘原判決不當，並無理由，應予駁回。
據上論斷，應依刑事訴訟法第四百五十五條之一第一項、第三項、第三百六十八條，
判決如主文。
本案經檢察官甲○○到庭執行職務。
中      華      民      國      九十三    年      六      月    廿五    日
                                臺灣高雄地方法院交通法庭
                                        審判長法  官  張世賢
                                              法  官  鍾素鳳
                                              法  官  林韋岑
右正本證明與原本無異。
不得上訴。
    書記官  林慧君
中    華    民    國      九十三      年     六     月      二十五      日
【附錄本罪論罪科刑法條全文】
刑法第二百八十四條第一項：
因過失傷害人者，處六月以下有期徒刑、拘役或五百元以下罰金。致重傷者，處一年
以下有期徒刑、拘役或五百元以下罰金。
